【裁判字號】    88,重訴,388
【裁判日期】    890121
【裁判案由】    給付借款
【裁判全文】
臺灣臺南地方法院民事判決  八十八年度重訴字第三八八號
    原      告  高雄銀行股份有限公司
    訴訟代理人  甲○○
                乙○○
                蔡錫欽律師
                許再定律師
    被      告  丙○○  住台南.
                        身分證.
    訴訟代理人  鄭和傑律師
                蘇新竹律師
右當事人間請求給付借款事件，本院判決如左：
    主      文
原告之訴駁回。
訴訟費用由原告負擔。
    事      實
甲、原告方面：
一、聲明：求為判決
        被告應給付原告新台幣（下同）八百五十七萬八千一百五十三元，及如附
          表一所示之利息暨違約金。
        被告應給付原告美金五萬二千七百四十三元二角三分，及如附表二所示之
          利息暨違約金。
        訴訟費用由被告負擔。
二、陳述略稱：
        新台幣借款部分，訴外人沐金有限公司以被告為連帶保證人，於分別於如
          附表三所示之「借款日期」向原告借用如同附表「原借款金額」欄所示之
          款項，其各筆借款約定之利息及到期日，各如同附表所示，並均約定若有
          逾期清償情況，其逾期在六個月以內者，按上開利率百分之十，逾六個月
          者，按上開利率百分之二十計付違約金，且全部債務視為到期。嗣因訴外
          人沐金有限公司未能如期清償，經原告於民國八十六年四月十七日同意沐
          金有限公司分期清償，惟仍欠如同附表「現借款金額」欄所示之本金及「
          最後繳息日」欄所示日期以後之利息。
        英鎊借款部分，訴外人沐金有限公司以被告為連帶保證人，分別於如附表
          二所示之「墊款日期」向原告借用如同附表「墊款金額」欄所示之款項（
          單位：英鎊），其約定之利息及到期日，分別如同附表所示，並約定逾期
          清償在六個月以內者，按上開利率百分之十，逾六個月者，按上開利率百
          分之二十計付違約金。嗣訴外人沐金有限公司未能如期清償，尚欠如同附
          表「現欠金額」欄所示之本金及「最後繳息日」欄所示日期以後之利息。
        被告於八十五年二月十四日出具保證書予原告，承諾於新台幣二千萬元範
          圍內，願就訴外人沐金有限公司所負之債務負連帶清償責任。上開連帶保
          證契約係屬「最高限額保證」，且係未定期間之保證，故無民法第七百五
          十五條「就定有期限之債務為保證者，如債權人允許主債務人延期清償時
          ，保證人除對於其延期已為同意外，不負保證責任」規定之適用。而本件
          保證契約雙方約定被告未經原告書面同意絕不中途退保，是關於退保係屬
          約定要式，原告並未同意被告退保，被告自不得以未簽署協議分期清償切
          結書為由，主張不負保證責任。
        爰依最高限額保證之連帶保證契約之法律關係，請求被告如訴之聲明之給
          付。
三、證據：提出新台幣借據十一紙、美金借據、保證書、約定書、進口遠期信用狀借
    款契約、開發信用狀切結書、授信申請書、展期授信申請書、協議分期償還切結
    書各一紙、開發信用狀申請書、墊款紀錄單各三紙為證。
乙、被告方面：
一、聲明：請求判決駁回原告之訴，訴訟費用由原告負擔。
二、陳述略稱：
        原告於八十六年四月十七日允許訴外人沐金有限公司延期清償或分期清償
          ，並未依保證書條款第二款之約定，書面通知被告，被告自不負保證責任
          。
        否認本件系爭保證契約係最高限額保證，退而言之，縱本件為最高限額保
          證，亦屬定有期限之保證。查本件中每一筆借款均有約定貸放日及到期日
          ，足見每筆債務均定有清償日期，應屬民法第七百五十五條所定之「定有
          期限之債務」，故本件應有民法第七百五十五條之適用。
三、證據：提出協議分期償還切結書影本一件為證。
    理      由
一、本件原告主張：訴外人沐金有限公司以被告為連帶保證人，分別於如附表三所示
    之「借款日期」向原告借用如附表三「原借款金額」欄所示之新台幣借款，其各
    筆借款約定之利息及到期日，各如同附表所示，並約定若有逾期清償情況，其逾
    期在六個月以內者，按上開利率百分之十，逾六個月者，按上開利率百分之二十
    計付違約金，且全部債務視為到期。嗣因訴外人沐金有限公司未能如期清償，經
    原告於民國八十六年四月十七日同意沐金有限公司分期清償，惟仍欠如同附表「
    現借款金額」欄所示之本金及「最後繳息日」欄所示日期以後之利息；訴外人沐
    金有限公司又以被告為連帶保證人，另分別於如附表二所示之「墊款日期」向原
    告借用如同附表「墊款金額」欄所示之英鎊借款，其約定之利息及到期日，分別
    如同附表所示，並約定逾期清償在六個月以內者，按上開利率百分之十，逾六個
    月者，按上開利率百分之二十計付違約金。嗣訴外人沐金有限公司未能如期清償
    ，尚欠如同附表「現欠金額」欄所示之本金及「最後繳息日」欄所示日期以後之
    利息。因被告於八十五年二月十四日出具保證書，承諾於新台幣二千萬元範圍內
    ，願就訴外人沐金有限公司所負之債務負連帶清償責任。上開連帶保證契約係屬
    「最高限額保證」，且係未定期間之保證，故無民法第七百五十五條規定之適用
    ，而本件保證契約雙方約定被告未經原告書面同意絕不中途退保，是關於退保係
    屬約定要式，原告並未同意被告退保，被告自不得以未簽署協議分期清償切結書
    為由，主張不負保證責任。爰依最高限額保證之連帶保證契約之法律關係，請求
    被告如訴之聲明之給付等語。
二、被告則以：被告否認本件系爭保證契約係最高限額保證，退而言之，縱本件為最
    高限額保證，亦屬定有期限之保證。查本件中每一筆借款均有約定貸放日及到期
    日，足見每筆債務均定有清償日期，應屬民法第七百五十五條所定之「定有期限
    之債務」，故本件應有民法第七百五十五條之適用。而原告於八十六年四月十七
    日允許訴外人沐金有限公司延期清償或分期清償，並未依保證書條款第二款之約
    定，書面通知被告，被告自不負保證責任等語，資為抗辯。
三、按民事訴訟如係由原告主張權利者，應先由原告負舉證之責，若原告不能舉證，
    以證實自己主張之事實為真實，則被告就其抗辯事實即令不能舉證，或其所舉證
    據尚有疪累，亦應駁回原告之請求，此最高法院十七年上字第九一七號判例可供
    參考。故原告首需證明自己所主張之事實為真實，否則不待斟酌被告之抗辯，應
    即駁回原告之請求。
四、查原告以主張被告就訴外人沐金有限公司如附表二及附表三所示之借款擔任連帶
    保證人之事實，為其本件請求所據之事實。經查，原告提出八十五年二月十四日
    兩造所簽訂之保證書，以證明被告有擔任上開借款連帶保證人之事實，此保證書
    之形式及內容記載為兩造所不爭執，惟上開保證書載明：連帶保證人（即被告）
    向高雄銀行（即原告）保證，凡主債務人對原告現在及將來所負之一切債務，以
    本金新台幣二千萬元為限額暨其利息、遲延利息及違約金，被告願與主債務人連
    帶負全部清償之責等語。然上開保證書載明被告鄭金榮及訴外人沐金有限公司等
    ，同屬連帶保證人，遍觀全契約條款，均未指明何人為主債務人，故應解為，於
    被告所簽訂願任連帶保證人之各個具體借款契約，其上之借款人即為上開連帶保
    證契約之主債務人，而被告於借款本金總額新台幣二千萬元之額度內負其連帶保
    證人之責；再查，原告於本件所提出之附表三所示新台幣借款之全部借據及附表
    二所示之英鎊借款之契約上，被告均未簽名同意擔任保證人，故而依上開保證書
    約定需負保證責任之事實並未發生。合上而言，原告並未能證明其上開主張之事
    實為真實，則其請求並無所依附，自屬不可採。至被告之抗辯已無斟酌之必要。
五、從而，原告本於連帶保證契約請求被告給付如其訴之聲明所載之給付，為無理由
    ，應予駁回。
據上論結，本件原告之訴為無理由，依民事訴訟法第七十八條，判決如主文。
中      華      民      國    八十九    年      一      月    二十一    日
                                  臺灣臺南地方法院民事第二庭
                                          法      官
右為正本係照原本作成
如對本判決上訴，須於判決送達後廿日內向本院提出上訴狀
中      華      民      國    八十九    年      一      月              日
                                              法院書記官


司法院資訊處製作；財團法人民間司法改革基金會備份。
